臺灣嘉義地方法院民事裁定
110年度抗字第59號 
抗  告  人  黃芝宜  
            劉蕙翎  
相  對  人  呂錦    
            鄭育仁  
上列抗告人等與相對人間聲請拍賣抵押物事件，對於中華民國11
0年10月27日本院110年度司拍字84號裁定提起抗告，本院裁定如
下：
    主  文
抗告駁回。
抗告費用新臺幣1,000元由抗告人負擔。
    理  由
一、本件抗告意旨略以：抗告人於民國107年9月28日與相對人簽
    訂抵押權設定契約書，約定年利率3%，抗告人每月固定本利
    攤還新臺幣(下同)32,500元，109年因疫情收入減少，與相
    對人商討後給予緩繳，期間為109年9月至110年8月，抗告人
    於110年9月繳付部份本息，並向相對人表示於疫情緩和後會
    再繳交本息，後已於110年11月11、12日再匯款本息，因此
    並無欠繳之實情。其次，相對人於110年10月27日向嘉義地
    方法院簡易法庭提出抵押債權拍賣，另於110年11月3日向新
    北地方法院簡易法庭（110年度司票字第9030號)提出本票要
    求清償費用，相對人為同人，但不解為何要分送兩地方法院
　　，且抵押票據與本票係同日期，因相對人要求多加開兩張本
    票才願意撥款，因此並未實際有收到另外加開本票之金額，
    故沒有所謂未繳交本息之實情，綜合上述，總借款金額仍為
    1,300,000元，並非相對人所提之金額。爰提起抗告，請求
    廢棄原裁定。
二、按抵押權人，於債權已屆清償期而未受清償者，得聲請法院
    拍賣抵押物，就其賣得價金而受清償，民法第873條定有明
    文。又聲請拍賣抵押物，原屬非訟事件，法院所為准許與否
    之裁定，無確定實體法上法律關係存否之性質，於債權及抵
    押權之存否，並無既判力。法院僅就其提出證明有抵押權存
    在之證據為形式上之審查，故祇須其抵押權已經依法登記，
    且債權已屆清償期而未受清償，法院即應為准許拍賣之裁定
    。而對於此項法律關係有爭執之人，為保護其權利，得提起
    訴訟，以謀解決，不得僅依抗告程序聲明其爭執，並據為廢
    棄准許拍賣抵押物裁定之理由（最高法院94年度台抗字第27
    0號裁定要旨、84年度台上字第1243號判決要旨、民國51年1
    0月8日民刑庭總會決議(三)參照）。至於為拍賣程序基礎之
    私法上權利有瑕疵時，應由爭執其權利之人提起訴訟，以資
    救濟，抵押權人並無於聲請拍賣抵押物事件中，舉證證明其
    權利存在之義務（最高法院89年度台抗字第181號裁定要旨
    參照）。是聲請拍賣抵押物事件，為裁定之法院僅就抵押權
    人所提出之債權證明文件、抵押權設定契約書、他項權利證
    明書、土地登記謄本為形式上之審查，尚無從審酌屬於實體
    上法律關係之事由。
三、本件相對人聲請意旨略以：抗告人於107年9月28日共同向聲
    請人借款1,300,000元，約定清償日期為107年12月27日，並
    有利息、違約金及其他擔保之約定，抗告人以附表所示之不
    動產為擔保，設定擔保債權總金額為1,300,000元之普通抵
    押權，經登記在案。詎上開借款屆期後，抗告人均未向相對
    人清償借款，尚欠借款本金1,300,000元，利息、遲延利息
    及違約金另計，為此聲請拍賣抵押物，以資受償等語。
四、經查，原審依相對人等所提出之他項權利證明書、抵押權設
    定契約書、其他約定履行事項、借據及土地登記簿謄本等形
    式審查，認相對人主張如附表所示不動產之普通抵押權已依
    法登記，且借款債權清償期已屆期，然抵押債務人並未清償
    ，依前開說明，原裁定准許相對人等拍賣抵押物之聲請，即
    無不合。抗告意旨以前揭情詞指摘原裁定不當，核屬對於實
    體權利存否之爭執，並非本件裁定程序所得審究，依首開說
    明，自應就其爭執之實體事項，另行起訴，以資解決。是抗
    告人提起本件抗告，請求廢棄原裁定，即無理由，應予駁回
    。
五、復按，非訟事件依法應由關係人負擔費用者，法院裁定命關
    係人負擔時，應一併確定其數額；而非訟事件程序費用之負
    擔，有相對人者，準用民事訴訟法有關訴訟費用之規定，非
    訟事件法第24條第1項、第21條第2項分別定有明文。再按訴
    訟費用，由敗訴之當事人負擔，民事訴訟法第78條亦著有規
    定。查本件抗告程序費用額為1,000元，依前開說明，確定
    本件抗告程序費用額1,000元由抗告人負擔。
六、據上論結，本件抗告為無理由，依非訟事件法第46條、第21
    條第2項、第24條第1項，民事訴訟法第495條之1第1項、第4
    49條第1項、第78條，裁定如主文。
中　　華　　民　　國　　110 　年　　12　　月　　22　　日
            民事第二庭  審判長法　官　林中如
                              法　官　呂仲玉
                              法　官　陳威憲      
以上正本係照原本作成。
本裁定除以適用法規顯有錯誤為理由，不得再抗告。如提起再抗
告，應於收受後10日內委任律師為訴訟代理人向本院提出再抗告
狀，並繳納再抗告費新台幣1,000元。      
中　　華　　民　　國　　110 　年　　12　　月　　22　　日
                              書記官　林柑杏
　　　　　　　　　　　　
附表︰         編號            土地坐落        面積      權利範圍       備 考  縣市 鄉鎮市區 段 小段 地號 平方公尺   001 嘉義市  大溪  493 1996.65 黃芝宜：3分之2 劉蕙翎：3分之1 債務額比例： 黃芝宜(債務全部) 劉蕙翎(債務全部)